【裁判字號】    91,訴緝,59
【裁判日期】    920110
【裁判案由】    偽造貨幣
【裁判全文】
臺灣桃園地方法院刑事判決                          九十一年度訴緝字第五九號
    公  訴  人  臺灣桃園地方法院檢察署檢察官
    被      告  甲○○  男  二.
    指定辯護人  本院公設辯護人乙○○
右列被告因偽造貨幣案件，經檢察官提起公訴（九十年度偵字第一五三八號），本院
判決如左：
    主    文
甲○○意圖供行使之用而收集偽造之通用紙幣，處有期徒刑壹年陸月。扣案之偽造伍
佰元紙幣伍張（紙幣編號其中三張均為ＥＬ八四四一七四ＸＢ，另二張紙幣編號均為
ＥＫ八七三八五一ＵＣ），均沒收之。
    事    實
一、甲○○前因違反麻醉藥品管理條例案件，經本院於八十四年十二月二十九日以八
    十四年易字第五三三五號判決判處有期徒刑三月，如易科罰金以三百元折算一日
    確定，於八十五年三月二十二日易科罰金執行行完畢；復因違反毒品危害防制條
    例案件，經本院於九十年三月二十三日以九十年桃簡字第二九二號判決判處有期
    徒刑六月，如易科罰金以三百元折算一日在案，不構成累犯。
二、甲○○於九十年九月六日二十二時三十分許，在桃園縣桃園市○○路大廟旁，明
    知姓名年籍不詳綽號「小任」之成年男子交付之五張新台幣五百元紙幣（紙幣編
    號其中三張均為ＥＬ八四四一七四ＸＢ，另二張紙幣編號均為ＥＫ八七三八五一
    ＵＣ）均係偽造，竟為意圖供行使之用，而予收受並放置於隨身攜帶之皮夾內俟
    機使用。嗣於同月七日二時許，為警在桃園縣龜山鄉○○村○○街二五五號前攔
    檢查獲，並扣得上開紙幣五張。
三、案經桃園縣警察局龜山分局報告台灣桃園地方法院檢察署檢察官偵查起訴。
    理    由
一、訊據被告甲○○固坦承持有前揭五張偽鈔不諱，惟矢口否認有何偽造貨幣犯行，
    辯稱：查扣之五張偽鈔係「小任」交付其做為還款之用，其不知為偽鈔云云。惟
    查：
  (一)查扣之紙幣經台灣桃園地方法檢察署檢察官於九十年十月三日勘驗結果，其中二
    張編號為ＥＫ八七三八五一ＵＣ、三張為ＥＬ八四四一七四ＸＢ，偽造之仿偽線
    上粉紅色漆部分脫落，無浮水印及變色油墨，憑肉眼應可判斷真假，有勘驗筆錄
    附卷可稽（見偵查卷第二八頁）。再經本院送中央銀行鑑驗，該等偽鈔均以彩色
    雷射輸出方式（含彩色影印）仿印，無隱藏字及凹版印紋凸起效果；紙質與真鈔
    不同，部分水印以灰色墨在紙張背面仿製；安全線以黏貼箔膜（含面額數字）方
    式仿鈔卷正面五段裸露部分，無折光變色效果；左下角之「５００」面額數字，
    先以彩色雷射列印再印上亮光物質仿製，無折光變色效果，有中央銀行發行局九
    十年十二月十日（九０）台央發字第０三００六０七八八號函附卷可稽。故依其
    紙質與真鈔有異，印刷效果拙劣以及紙鈔號碼多達三張及兩張均相同等情，該批
    新台幣五百元紙鈔係屬肉眼即可辨視之偽鈔，至為明灼，被告辯稱不知所受之紙
    鈔為偽造之紙幣一節，要屬卸責之詞，尚難採信。
  (二)又被告甲○○辯稱係自稱「小任」友人為返還債務而交付云云，然卻未能敘明該
    名自稱「小任」男子之詳實地址及連絡方式以供本院查證，此點顯與社會常情相
    悖，被告於本院時供稱係以前在染整公司上班時，公司同事向伊借貸云云，經本
    院向勞工保險局函查，被告於八十九年十二月一日確有在大統精密染整股份有限
    公司工作，有該局九十一年六月十八日保承資字第一０一六三九一號函附卷可按
    ，既是公司同事向被告借貸，被告竟不知借貸人之姓名及聯絡方式，更與常情相
    違。被告於本院九十一年八月九日訊問時供稱：其朋友姓詹，聯絡電話為000
    0000000號等語，被告其後提出答辯狀載明，朋友詹中，電話號碼000
    0000000號等語，被告對於偽造紙幣來源說法前後出入甚鉅，已難相信。
    又本院請書記官撥打被告友人詹中上開號碼為0000000000號之電話，
    結果為空號，有本院電話談話紀錄一紙附卷可按，本院並向和信電訊股份有限公
    司函查上開門號申請人之資料，經該公司函覆，該門號申請日期為九十一年九月
    二十八日，而與本件被告持偽造紙幣為警查獲之日期九十年九月六日，相隔一年
    之久，由此足證被告提供本院追查之上開門號電話號碼與本件並無關連，尚難為
    被告有利之認定。
  (三)且該名自稱「小任」男子以交付偽鈔方式清償所欠債務，依上揭所述紙鈔製作粗
    劣等情，被告應能立即發現所收受者為偽鈔，而向自稱「小任」男子抗議拒收，
    乃其竟不此之圖，仍應允收受，復於收受偽鈔後，明知已遭自稱「小任」男子欺
    瞞，且與該男子間又罕有往來連絡，卻猶不迅即報警處理，反將之置於皮夾內隨
    身攜帶，其具有將偽鈔當作真鈔，交易流通使用之意圖，要無疑問。
  (四)此外，復有如事實欄所載之偽造五百元券五張扣案可資佐證，故本件被告事證明
    確，犯行洵堪認定。
二、核被告甲○○所為，係犯刑法第一百九十六條第一項之意圖供行使之用而收集偽
    造通用紙幣罪。又被告甲○○意圖供行使之用而收集之五百元偽鈔僅有五張，數
    量不多，且收集之時間甚短，對社會金融秩序之危害非鉅，而刑法第一百九十六
    條第一項之罪，其法定刑為「三年以上十年以下有期徒刑，得併科五千元以下罰
    金」，縱科以法定之最低度刑即三年有期徒刑，仍屬過重，衡量本案犯罪所生危
    害及保護法益等情狀，認其情可憫，爰引刑法第五十九條規定酌量減輕其刑。爰
    審酌被告犯罪動機、目的、行為手段、所生危害及犯後態度等一切情狀，而量處
    如主文第一項所示之刑。
三、沒收：
    扣案之偽造紙幣五百元五張（紙幣編號其中三張均為ＥＬ八四四一七四ＸＢ，另
    二張紙幣編號均為ＥＫ八七三八五一ＵＣ），均應依刑法第二百條規定宣告沒收
    之。
據上論斷，應依刑事訴訟法第二百九十九條第一項前段、刑法第一百九十六條第一項
、第五十九條、第二百條、罰金罰鍰提高標準條例第一條前段，判決如主文。
本案經檢察官廖江憲到庭執行職務。
中      華      民      國    九十二    年      一      月      十      日
                                臺灣桃園地方法院刑事第六庭
                                      法  官  黃永定
右正本證明與原本無異。
如不服本判決，應於判決送達後十日內，向本院提出上訴狀。
                                      書記官  施春祝
中      華      民      國    九十二    年      一      月      十四    日
附論罪科刑依據之法條：刑法第一百九十六條第一項後段
刑法第一百九十六條
行使偽造、變造之通用貨幣、紙幣、銀行券，或意圖供行使之用而收集或交付於人者
，處三年以上十年以下有期徒刑，得併科五千元以下罰金。
收受後方知為偽造、變造之通用貨幣、紙幣、銀行券而仍行使，或意圖供行使之用而
交付於人者，處五百元以下罰金。
第一項之未遂犯罰之。


司法院資訊處製作；財團法人民間司法改革基金會備份。
